【裁判字號】    89,上易,1057
【裁判日期】    891003
【裁判案由】    重利
【裁判全文】
臺灣高等法院高雄分院刑事判決                  八十九年度上易字第一五七號
    上  訴  人  台灣高雄地方法院檢察署檢察官
    被      告  乙○○
右上訴人因被告重利案件，不服臺灣高雄地方法院八十八年度易字第四０一九號中華
民國八十九年五月十八日第一審判決（起訴案號：臺灣高雄地方法院檢察署八十八年
度偵字第四三六一號），提起上訴，及移送併案審理（同署：八十九年度偵字第一二
四九六號），本院判決如左：
    主  文
原判決撤銷。
乙○○共同連續乘他人急迫貸以金錢，而取得與原本顯不相當之重利，處有期徒刑
月，如易科罰金，以佰元折算壹日。
    事  實
一、乙○○與蔡銘輝（成年人，由臺灣高雄地方法院通緝中），共同基於括犯意，連
    續自民國八十七年九月間，於自由時報、台灣新聞報等報端刊登「現刷現付錢」
    廣告，招徠不特定急用錢之人以報載電話與之聯絡，再分別帶同欲借款之人至旅
    行社、電器行等商店刷卡購物，而以刷卡八成左右顯低於購物價款之價款向該人
    買回物品再轉賣獲利，藉「真刷卡、假消費」方式，使急須借款使用之人支付月
    息約十六至二十分之與原本顯不相當之重利。嗣於八十八年二月五日下午四時三
    十分許，蔡銘輝帶同因需款恐急見報後與之聯絡之李月桂至高雄市前金區○○○
    路八十五號「大堯旅行社」以李月桂所有臺灣銀行及中華電信之信用卡刷卡新台
    幣（下同）三千六百及六千元購買機票，其再以八千元價格買回時，為警當場查
    獲。其又與不詳姓名之成男子共同承續前述概括犯意，自八十八年十一月間起，
    在臺灣新聞報上刊登上述廣告及聯絡電話（０七）0000000，再度從事刷
    卡借現行為，乘不特定人急迫用錢之際，貸以金錢，而取得月息九分與原本顯不
    相當之重利。迄於同年十二月三十日下午七時許，有江協輝之人因急而用錢，以
    前開電話與該不詳姓男子聯絡後前往高雄市○○○路八十七號「尚利旅行社」刷
    卡借現後（刷卡金額七萬六千八百元，實拿七萬一千元），為憲兵隊查獲。
二、案經高雄市政府警察局、高雄市憲兵隊移送台灣高雄地方法院檢察署檢察官偵查
    起訴及移送併案審理。
    理  由
一、訊據被告乙○○矢口否認犯行，辯稱：並未與蔡銘輝共犯，本案係因其與蔡銘輝
    同住一起，警察查獲蔡銘輝後，逕認其係與蔡銘輝共犯，要求其承認，始於警訊
    中為不實之自白，且伊亦未借款與江協輝云云。惟查：
(一)、證人甲○○於警訊中供述：「（我）於八十八年二月五日下午四時三十分許，在
    高雄市前金區○○○路八十五號大堯旅行社，以信用卡刷卡向蔡銘輝借新台幣九
    千六百元正，而蔡銘輝只付給我八千元正，其餘利息，計月息二十分，我下個月
    要付銀行九千六百元正，我看報紙以電話0000000號聯絡，蔡某約我在高
    雄市○○○○○路前見面，見面後帶我到中華、大同路口，並在大堯旅行社內刷
    卡，且將八千元交給我」等語。證人即共犯蔡銘輝於警訊中供述：「於八十七年
    九月初起在自由時報、臺灣新聞報，刊登以電話（０七）0000000號轉接
    我的手機0000000000號，由我與我朋友乙○○帶客戶至中華航空及遠
    東航空公司刷卡購買機票一萬元，實刷九千六百元正，向我們借錢的客戶實得八
    千元」、「甲○○向大堯旅行社以台銀ＶＩＳＡ卡刷了新台幣三千六百元，及以
    中華電信ＶＩＳＡ卡刷了新台幣六千元正，我拿給甲○○八千元正，扣除利息一
    千六百元正」等語。被告於警訊中亦自白：「我現從事刷卡消費的生意，我與蔡
    銘輝一起經營」、「於八十七年九月間起，在自由時報以電話（０七）0000
    000號（該電話有轉接至我的手機0000000000號），由我們帶客人
    （至）中華航空及遠東航空公司刷卡購買機票，客戶刷卡購買機票一萬元，我向
    客戶收九千八百元，後再轉賣給機場附近檳榔攤九千九百元」等語；其於檢察官
    初訊時，亦坦承與蔡銘輝共同從事「真刷卡、假消費」之行為（見偵四三六一號
    卷第七頁背面）。此外，並有甲○○之簽帳單二紙附於警卷可佐。另從後述(二)部
    分，可知被告此次為警查獲後，又利用相同電話（０七）0000000，再度
    從事刷卡借現行為等情形以觀，證人蔡銘輝於偵、審中雖翻異前詞，表示：被告
    並未參與刷卡借現行為，及證人甲○○表示未與被告接洽等語，均不為被告有利
    之證據。
(二)、被告於憲兵隊調查中供稱：「我於八十八年十一月中旬起開始從事刷卡換現金之
    行業，從事此行業是從今年二月初，因缺錢在急需之下，看見臺灣新聞報中一則
    廣告刷卡借現電話（０七）0000000，便向屬名「小莊」之男子刷卡一萬
    元，預扣除七百元利息，實拿九千三元，因自覺此行業賺錢容易，便請教「小莊
    」如何從事此行業，於是在十一月中旬花費四千八百元刊登刷卡換現金廣告，電
    話（０七）0000000於臺灣新聞報第二十九版招攬客戶借現，經營方式為
    客戶與我連絡後，約定時間地點在民生路與自強路口見面後，帶往「尚利旅行社
    」刷卡換現，以機票價格定之，若票價為一千二百八十元，刷卡二萬零四百元，
    扣取利息一千三百四十五元，實拿一萬九千零四十六元，從中獲利」，其於偵查
    中亦自白有從事刷卡借現行為（八八偵二九九七一號卷十二頁），此外，並有被
    告委刊之廣告一紙附於憲兵隊調查卷卷可參。證人江協輝於憲兵隊調查中亦供稱
    ：「我於八十八年十二月三十日十九時許，因要週轉會錢及房屋借貸費用下，在
    臺灣新聞報看見「刷卡借現」一萬實拿九千三百元，電話0000000，故急
    需之下，以電話連絡約定點在自強路與民生路口「豪帥」美容中心後，一位年約
    四十歲男子與我接洽帶我前往高雄市○○○路八十七號「尚利旅行社」刷卡借現
    ，我便出示「台新銀行」信用給店內小姐刷卡後，便叫我出去店外等候，店內小
    姐告知刷卡「北海道七日遊」機票七萬六千八百元，預扣除五千八百元利息，實
    拿七萬一千元，約月息九分利息」。至於江協輝於本院調查中雖供稱：與其接洽
    之人並非本件被告，惟上述廣告係被告所刊登，且被告亦自白有從事刷卡借現行
    為，業如前述，江協輝又係以被告所刊登之電話聯絡，並進而刷卡借現，因此，
    該次與江協輝接洽之人是否為被告，對被告罪責任之成立並無影響。
(三)、又被告所取得之利息約月息九分至二十分不等，且乘他人急迫之際貸與，自屬重
    行利為。是其所辯不足採信，被告犯行堪為認定。
二、核被告所為，係犯刑法第三百四十四條之重利罪。其與蔡銘輝、該不詳姓名成年
    男子間，就上開犯行間，有犯意之聯絡，與行為之分擔，皆為共同正犯。核被告
    所為數行為，時間緊接，所犯罪名相同，顯係出於概括之犯意為之，為連續犯，
    爰依刑法第五十六條之規定以一罪論，並加重其刑。公訴人雖僅就被告與蔡銘輝
    間之犯罪行為起訴，餘者未於起訴書中及，但連續犯為裁判上一罪，檢察官就
    犯罪事實一部起訴，依刑事訴訟法第二百六十七條規定，其效力及於全部，法院
    自屬有權一併審理，併此敘明。
三、原審不察，遽予無罪之諭知，自有未洽，檢察官上訴意旨，指摘原判決不當，為
    有理由，自應予撤銷改判，爰審酌被告之行為危害社會經濟秩序，且於為警查獲
    後，再度經營重利為，惟其規模尚非龐大，犯後態度尚稱良好等情狀，量處如主
    文所示之刑，併諭知易科罰金之折算標準。
據上論結，應依刑事訴訟法第三百六十九條第一項前段、第三百六十四條、第二百九
十九條第一項前段、刑法第二十八條、第五十六條、第三百四十四條、第四十一條、
罰金罰鍰提高標準條第一條前段、第二段，判決如主文。
本案經檢察官陳新慶到庭執行職務。
中      華      民      國    八十九    年      十      月        三    日
                              臺灣高等法院高雄分院刑事第七庭
                                  審判長法官  王光照
                                        法官  黃壽燕
                                        法官  黃仁松
右正本證明與原本無異。
不得上訴。
                                      書記官  郭蘭蕙
中    華    民    國     八十九     年       十       月      五        日
附錄：本判決論罪科刑法條：
中華民國刑法第三百四十四條
乘他人急迫、輕率或無經驗貸以金錢或其他物品，而取得與原本顯不相當之重利者，
處一年以下有期徒刑、拘役或科或併科一千元以下罰金。
                                                                        Ｆ


司法院資訊處製作；財團法人民間司法改革基金會備份。
